【裁判字號】    89,易,3535
【裁判日期】    900329
【裁判案由】    侵占
【裁判全文】
臺灣高雄地方法院刑事判決                        八十九年度易字第三五三五號
    公  訴  人  臺灣高雄地方法院檢察署檢察官
    被      告  乙○○
右列被告因侵占案件，經檢察官提起公訴（八十九年度偵續字第二二六號），本院判
決如左：
    主  文
乙○○意圖為自己不法之所有，而侵占自己持有他人之物，累犯，處罰金伍仟元，如
易服勞役，以佰元折算壹日。
    事  實
一、乙○○曾於民國七十七年間因傷害、殺人未遂案件，經台灣高等法院高雄分院分
    別判處有期徒刑三月、五年六月確定，後經減刑，於八十年十月二十六日接續執
    行完畢。猶不知警惕，於八十四年八月六日，在高雄市○○區○○路一二二號，
    向丙○○租用車牌號碼ＰＨ─一八九號營業用小客車（內有機件序號為八五六０
    一三號無線對講機一台，價值約新台幣二萬餘元），而持有之，在高雄縣市行駛
    營業；後因乙○○駕駛其友人「陳南源」向甲○○租得之車牌號碼ＹＴ─三二七
    號營業用小客車（內有機件序號為八四一０八九號無線對講機一台），不知何故
    該無線對講機損壞（只能接收，無法發話），乙○○為掩飾上情，竟意圖為自己
    不法所有，變易其原持有之意思為所有之意思，於八十四年八月六日至八十五年
    一月十九日間，在高雄縣市某處，將前開八五六０一三號無線對講機拆下據為己
    有，並將之換裝在前開甲○○之營業用小客車上，再將已損壞之八四一０八九號
    無線對講機安裝在前開丙○○之營業用小客車上，以欺瞞丙○○。嗣因乙○○未
    依約繳付租金又未還車，經丙○○查訪後，於八十五年一月十九日在高雄市○○○路某處尋獲乙○○，乃要求乙○○還車，惟乙○○還車時，丙○○未與乙○○
    清點車內之無線電對講機，俟二天後，丙○○欲將該車出租與第三人，始發現車
    內無線電對講機機件序號不符，且已損壞。
二、案經丙○○訴由台灣高雄地方法院檢察署檢察官偵查起訴。
    理  由
一、訊據被告乙○○固坦承向告訴人丙○○租用車牌號碼ＰＨ─一八九號營業用小客
    車，車內並有機件序號為八五六０一三號無線對講機一台，惟矢口否認有侵占犯
    行，辯稱：「伊並沒有調換無線對講機，且伊是將車還丙○○後才向甲○○租車
    ，不可能偷換」云云。惟查，右揭事實，業據告訴人指述綦詳，並提出計程車租
    賃聯合合約書、凱旋計程車無線電台契約書、無線電台保管條、簽收單、計程車
    無線電台裝台清冊為證，復供稱：「八五六０一三號無線對講機原裝在車牌號碼
    ＰＱ─０九六號車上，後來該車老舊賣掉，再改裝到車牌號碼ＰＨ─一八九號車
    上」等語，且證人甲○○於八十九年十一月二十四日本院審理時證稱：「ＹＴ─
    三二七號車是八十五年租給乙○○，車上有對講機，號碼幾號不記得了。乙○○
    還伊車時，對講機是好的、齊全的，但後來發現對講機是丙○○的」等語，顯見
    前開甲○○車上之對講機確為告訴人所有，又被告於八十九年七月十二日偵訊時
    供稱：「伊有換過對講機，車上（係指告訴人車上）的對講機並非原先車上所有
    」等語，對照被告於九十年一月十九日本院審理時供稱：「這部車（指租自告訴
    人之車）尚有一個叫陳南源的人，和伊一同換車開」等語、九十年三月二十一日
    本院審理時供稱：「陳南源有向甲○○租ＹＴ─三二七號車，由伊做擔保，期滿
    後由伊接著租同一部車。伊有開過陳南源向甲○○租的車」等語、告訴人於九十
    年三月二十一日本院審理時指稱：「乙○○將車還伊前，伊曾看過乙○○開甲○○的車。甲○○的車是乙○○的朋友阿源租的，他們換著開，伊也看過阿源開伊
    租給乙○○的車」等語，及被告係於八十五年二月二十七日向證人甲○○租車等
    情，此有卷附被告與證人甲○○之租車契約書可憑，顯見被告向告訴人租車之時
    間與訴外人「陳南源」向證人甲○○租車之時間有重疊，被告並曾有駕駛證人甲○○之車之記錄。是綜上所述，被告所租用之告訴人車上有證人甲○○已損壞之
    無線對講機，證人甲○○車上又恰有告訴人完好之無線對講機，被告復坦承有換
    裝無線對講機之行為，足認應係被告於使用證人甲○○之車時，該車上無線對講
    機損壞，被告為求掩飾，乃以告訴人車上完好之無線對講機與之調換，被告前開
    辯解為圖卸刑責之詞，不足採信，本件事證已明，被告犯行洵堪認定。
二、核被告所為，係犯刑法第三百三十五條第一項之侵占罪。其曾於七十七年間因傷
    害、殺人未遂案件，經台灣高等法院高雄分院分別判處有期徒刑三月、五年六月
    確定，後經減刑，於八十年十月二十六日接續執行完畢，此有台灣高等法院被告
    全國前案紀錄表、台灣高雄地方法院檢察署刑案資料查註紀錄表在卷足憑，其於
    五年內再犯本件有期徒刑以上之罪，為累犯，應依法加重其刑。爰審酌被告為求
    一時掩飾，調換無線對講機，造成告訴人損害及不便，犯後復否認犯行，態度非
    佳，惟侵占之無線對講機價值非鉅，及犯罪之動機、手段、目的等一切情狀，量
    處如主文所示之刑，並諭知易服勞役之折算標準。
據上論斷，應依刑事訴訟法第二百九十九條第一項前段，刑法第三百三十五條第一項
、第四十七條、第四十二條第二項，罰金罰鍰提高標準條例第一條前段、第二項，判
決如主文。
中      華      民      國    九十      年      三      月    二十九    日
                                   臺灣高雄地方法院刑事第一庭
                                       法  官  曾  逸  誠
右正本證明與原本無異。
如不服本判決，應於判決送達後十日內，向本院提出上訴狀。
                                       書記官    許玉城
中    華    民    國      九十      年      三      月      二十九      日
附錄本判決論罪之法條：
刑法第三百三十五條第一項
意圖為自己或第三人不法之所有，而侵占自己持有他人之物者，處五年以下有期徒刑
、拘役或科或併科一千元以下罰金。


司法院資訊處製作；財團法人民間司法改革基金會備份。
